臺灣高等法院民事判決　　　　　　　　 96年度重上字第132號
上　訴　人　己○○
　　　　　　庚○○
共　　　同
訴訟代理人　韓邦財律師
　　　　　　程昱菁律師
上　訴　人　壬○○
　　　　　　辛○○○
　　　　　　子○○
　　　　　　寅○○
　　　　　　甲○○
　　　　　　丑○○
上6人共同
訴訟代理人　賴玉梅律師
　　　　　　周福珊律師
　　　　　　王嘉斌律師
被　上訴人　台北縣蘆洲市公所
法定代理人　乙○○○
訴訟代理人　許進德律師
　　　　　　劉金玫律師
　　　　　　許峻鳴律師
上列當事人間拆屋還地等事件，上訴人對於中華民國95年12月12
日臺灣板橋地方法院94年度重訴字第350號第一審判決提起上訴
，本院於96年10月30日言詞辯論終結，判決如下：
    主  文
原判決關於(一)不利於上訴人辛○○○、壬○○、寅○○、甲○○
、己○○、庚○○之部分。(二)命上訴人子○○給付超過新台幣參
拾壹萬柒仟柒佰柒拾元，及其中新台幣貳拾陸萬零肆佰零玖元自
民國94年9月30日起至清償日止，按年息5％計算之利息。(三)命上
訴人丑○○給付超過新台幣參拾萬壹仟貳佰陸拾元，及其中新台
幣貳拾肆萬捌仟肆佰肆拾壹元自民國94年10月14日起至清償日止
，按年息5％計算之利息，及該部分假執行之宣告，暨訴訟費用
之裁判（確定部分除外）均廢棄。
上開廢棄部分，被上訴人在第一審之訴及假執行之聲請均駁回。
上訴人子○○、丑○○其餘上訴駁回。
第一、二審訴訟費用除確定部分外，由上訴人子○○、丑○○各
負擔八分之一，餘由被上訴人負擔。
    事實及理由
一、程序方面：
    按第二審訴之變更或追加，非經他造同意不得為之，但請求
    之基礎事實同一者、擴張或減縮應受判決事項之聲明者，不
    在此限，民事訴訟法第446條第1項、第255條第1項第2款、
    第3款定有明文。本件被上訴人原起訴請求上訴人庚○○、
    己○○應給付新台幣（下同）272,280元及自起訴狀繕本送
    達翌日起至清償日止，按年息5％計算之利息，及至返還無
    權占有土地之日止，按月給付4,538元，嗣於本院96年10月
    30日審理時，就按月給付之部分，減縮聲明為僅請求至95年
    11月7日止（見本院卷第318頁反面），依上開規定，毋庸對
    造同意，應予准許，合先敘明。
二、被上訴人起訴主張：坐落台北縣蘆洲市○○段49、50、53、
    55地號土地（下稱系爭49、50、53、55地號土地）為伊所有
    ，惟上訴人辛○○○、壬○○、子○○、寅○○、甲○○無
    權占有土地，在如原審判決附圖（即本院判決附圖，下稱附
    圖）所示系爭49地號土地上D1面積18.98平方公尺、系爭55
    號土地上D2面積39.56平方公尺（計58.54平方公尺）搭蓋違
    章建物即門牌號碼台北縣蘆洲市○○路77巷7號房屋（下稱
    系爭7號房屋），另上訴人子○○於如附圖所示系爭49地號
    土地上A2面積24.46平方公尺、系爭50地號土地上A3面積15.
    95平方公尺（計40.41平方公尺，另有A1面積3.69平方公尺
    占有第三人所有之同地段47地號土地）搭蓋麵攤使用。另上
    訴人庚○○、己○○及已過世之戊○○於如附圖所示系爭49
    地號土地上B1面積43.51平方公尺、系爭53地號土地上B2面
    積0.73平方公尺、系爭55地號土地上B3面積8.41平方公尺（
    計52.65平方公尺）搭蓋違章建物即門牌號碼同路巷1號及3
    號房屋（下稱系爭1號、3號房屋），無權占有土地。上訴人
    丑○○於如附圖所示系爭55地號土地上I面積54.1平方公尺
    搭蓋違章建物即門牌號碼同路69巷2號房屋（下稱系爭2號房
    屋），無權占有土地。上訴人受有占有使用土地之利益，無
    法律上原因，致伊受損害，應返還自起訴狀繕本送達翌日往
    前推算5年，至返還土地之日止之不當得利（對庚○○、己
    ○○部分減縮請求至95年11月7日止），爰依民法第179條之
    規定，求為命(一)上訴人辛○○○、壬○○、子○○、寅○○
    及甲○○應共同給付被上訴人613,560元，及自起訴狀繕本
    送達翌日起至清償日止，按年息5％計算之利息，並至返還
    土地之日止，按月給付10,226元。(二)上訴人庚○○、己○○
    應共同給付272,280元及自起訴狀繕本送達翌日起至清償日
    止，按年息5％計算之利息，及至95年11月7日止，按月給付
    4,538元。(三)上訴人丑○○應給付298,140元，及自起訴狀繕
    本送達翌日起至清償日止，按年息5％計算之利息，並至返
    還土地之日止，按月給付4,969元。(四)願供擔保請准宣告假
    執行（被上訴人訴請上訴人拆屋還地之部分，業經被上訴人
    撤回起訴在案，自毋庸贅述）。
三、上訴人則以：
  (一)上訴人辛○○○、壬○○、寅○○、甲○○固設籍於系爭7
    號房屋內，然上訴人辛○○○為子○○之母，平時與女兒癸
    ○○同住於台北縣蘆洲市○○路110巷6號1樓；上訴人壬○
    ○為子○○之姐，離婚後始將戶籍遷入；上訴人寅○○為辛
    ○○○之親戚，因就學所需而將戶籍遷入；上訴人甲○○為
    子○○之友人，為選舉原因始將戶籍遷入，均未實際居住。
  (二)上訴人子○○僅占有使用系爭7號房屋，另搭建在台北縣蘆
    洲市○○段47地號、49地號、50地號上如附圖所示A1、A2、
    A3，面積合計44.10平方公尺之地上物即麵攤，非其經營，
    並無占用之事實。
  (三)系爭1號房屋係已過世之戊○○與大陸籍配偶居住，上訴人
    庚○○、己○○僅設籍該處，並未實際居住使用。
  (四)上訴人丑○○僅設籍於系爭2號房屋內，未實際居住使用，
    無庸返還不當得利等語，資為抗辯。
四、原審為被上訴人一部勝訴、一部敗訴之判決，即判命：(一)上
    訴人辛○○○、壬○○、子○○、寅○○、甲○○應共同給
    付被上訴人260,410元，及自94年9月30日起至清償日止，按
    年息5％計算之利息，並自94年9月30日起至返還土地為止，
    按月共同給付被上訴人4,340元。(二)上訴人子○○應給付被
    上訴人374,100元，及自94年9月30日起至清償日止，按年息
    5％計算之利息，並自94年9月30日起至返還土地為止，按月
    給付被上訴人6,235元。(三)上訴人庚○○、己○○應共同給
    付被上訴人223,010元，及自94年9月30日起至清償日止，按
    年息5％計算之利息，並自95年（應係94年之誤繕）9月30日
    起至返還土地為止，按月共同給付被上訴人3,717元。(四)上
    訴人丑○○應給付被上訴人248,440元，及自94年10月14日
    起至清償日止，按年息5％計算之利息，並自94年10月14日
    起至返還土地為止，按月給付被上訴人4,141元，並諭知被
    上訴人就上開(一)、(二)、(三)、(四)項部分各以100萬元供擔保後
    得假執行，另駁回被上訴人其餘之訴及假執行之聲請（被上
    訴人就其敗訴部分未聲明不服，已告確定）。
    上訴人就其敗訴部分，提起上訴，均聲明：(一)原判決不利於
    上訴人之部分廢棄。(二)上開廢棄部分，被上訴人在第一審之
    訴及假執行之聲請均駁回。
    被上訴人之答辯聲明：上訴駁回。
五、兩造之不爭執事項如下（見本院卷第304頁、第305頁）：
  (一)目前下列建物均已拆除完畢。
    1.系爭2號房屋（如附圖所示I部分面積54.10平方公尺）。
    2.系爭7號房屋（如附圖所示D1、D2、D3、D4部分面積合計
      58.54平方公尺）。
    3.坐落台北縣蘆洲市○○段47地號、49地號、50地號上如附
      圖所示A1、A2、A3，面積合計44.10平方公尺之地上物（
      即麵攤）。
    4.系爭1號、3號房屋（如附圖所示B1、B2、B3部分，面積合
      計52.65平方公尺）。
  (二)因上開建物均已拆除完畢，且被上訴人已於95年11月7日將
    建物坐落之土地移轉所有權登記予第三人，已無拆屋還地之
    必要，其請求拆屋還地及命上訴人自該建物遷出之部分，均
    撤回起訴。
  (三)子○○占有使用系爭7號房屋（如附圖所示D1、D2、D3、D4
    部分面積合計58.54平方公尺）。
  (四)兩造同意依93年度之申報地價：系爭49地號每平方公尺16,
    594元、系爭50地號每平方公尺36,500元、系爭53地號每平
    方公尺21,316元、系爭55地號每平方公尺18,369元，計算占
    用土地之總地價（見本院卷第305頁）。
  (五)兩造同意就返還不當得利之部分，計算至95年11月6日止（
    見本院卷第305頁）。
六、兩造之爭執事項如下（見本院卷第304頁、第305頁）：
  (一)上訴人己○○、庚○○是否僅設籍在系爭1號房屋內，未居
    住使用該房屋？是否應返還該屋及3號房屋無權占有土地之
    不當得利？
  (二)上訴人辛○○○、壬○○、寅○○、甲○○是否僅設籍在系
    爭7號房屋內，未居住使用該房屋？是否應返還無權占有土
    地之不當得利？
  (三)上訴人子○○就系爭7號房屋占有使用土地之部分，應返還
    不當得利之數額？是否占用如原審判決附圖所示A1、A2、A3
    ，面積44.10平方公尺之地上物？如無權占有，其應返還不
    當得利之數額？
  (四)上訴人丑○○是否僅設籍在系爭2號房屋內，未居住使用該
    房屋？是否應返還無權占有土地之不當得利？
七、本院得心證之理由：
  (一)被上訴人主張系爭2號房屋、系爭7號房屋無權占有伊所有之
    土地，上訴人丑○○及子○○分別占有使用上開房屋，為無
    法律上原因受利益，致伊受損害，應返還不當得利，上訴人
    子○○並不否認占有使用系爭7號房屋；而上訴人丑○○則
    否認占有系爭2號房屋，抗辯僅設籍在該處，未實際居住，
    非屬占有云云。然查：
    1.系爭2號房屋確實搭建在原屬於被上訴人所有之系爭55地
      號土地上，如附圖所示I部分，面積54.1平方公尺等情，
      業經原審履勘現場並請台北縣三重地政事務所派員測量，
      有勘驗筆錄、現場照片、土地複丈成果圖（即附圖）可參
      （見原審卷一第139頁、第163頁至第165頁、168頁）。由
      系爭2號房屋之現場照片觀之（見原審卷一第163頁），該
      房屋有大門，亦可上鎖，自非無持有鑰鎖之一般人均可自
      由進出，洵堪認定。
    2.按當事人主張之事實，經他造於準備書狀內或言詞辯論時
      或在受命法官、受託法官前自認者，無庸舉證，民事訴訟
      法第279條第1項定有明文。查上訴人丑○○於原審審理時
      ，曾於95年4月14日具狀表示伊居住該地區土地達數十年
      之久等語（見原審卷二第33頁），嗣於95年6月6日再具狀
      表示，系爭土地現由蘆洲市公所辦理公開標售中，其所有
      房屋無立即拆除之必要等語（見原審卷二第106頁），敘
      述其為系爭2號房屋之權利人且居住使用系爭房屋達數十
      年之久，即已生訴訟上自認之效力。另據其所提出系爭房
      屋之轉讓契約、其義父劉光琪書立之遺囑等證物所示，系
      爭2號房屋原係訴外人劉學英自建，於53年8月12日以7,50
      0元價格出售予劉光琪，嗣劉光琪於67年4月15日過世前，
      立遺囑將系爭2號房屋遺贈予義子丑○○等情（見原審卷
      一第101頁、第103頁），上訴人丑○○即取得系爭2號房
      屋（未辦理保存登記建物）之事實上處分權，故其前揭自
      認系爭2號房屋為其所有一節，足認與事實相符。
    3.另占有者，指對物具事實上之管領力已足，雖未每日居住
      於系爭房屋內，惟如對該屋具事實上之管領力，自屬占有
      ，其理甚明。上訴人丑○○雖於本院審理時，改口抗辯僅
      設籍於該屋而未實際居住，非屬占有云云，並以其妻即證
      人丙○○為證，然檢視證人丙○○所述：我是73年結婚，
      丑○○他那時都住在部隊，結婚之後我們住在中和圓通路
      158巷8弄8號4樓，他每次部隊休假都會回來，那個房子是
      76年我們買的，之前我們住在我娘家，圓通路房子有三個
      房間，我們夫妻與三個小孩一同居住，蘆洲市○○路69巷
      2號房子一直都沒有人住，只是放我先生乾爹的牌位，我
      們偶而去，那個房子天花板整個都漏水不能住人等語（見
      本院卷第291頁反面），則縱認上訴人丑○○平日未居住
      在系爭2號房屋內，但其既將義父之牌位供奉在系爭2號房
      屋內，又因遺贈而取得對房屋之事實上處分權利，且時而
      前往探視，是其對系爭2號房屋具事實上之管領力，至為
      明確，即有占有之客觀事實。上訴人丑○○辯稱非屬占有
      云云，殊無足取。
  (二)按無法律上之原因而受利益，致他人受損害者，應返還其利
    益，民法第179條前段定有明文。另依不當得利之法則請求
    返還不當得利，以無法律上之原因而受利益，致他人受有損
    害為其要件，故其得請求返還之範圍，應以對方所受之利益
    為度，非以請求人所受損害若干為準，無權占有他人土地，
    可能獲得相當於租金之利益為社會通常之觀念，最高法院61
    年度台上字第1695號判例參照。上訴人丑○○、子○○占有
    之系爭2號、7號房屋既無權占有被上訴人所有土地（此部分
    業經原審判決命拆屋還地，嗣已拆除完畢，而由被上訴人撤
    回起訴在案），受有使用土地之利益，致被上訴人受損害，
    準此，被上訴人依上開規定，請求上訴人丑○○、子○○返
    還自起訴狀繕本送達之翌日往前推算5年，至兩造所合意之
    終期即95年11月6日止（見本院卷第305頁），相當於租金之
    不當得利，洵屬可採（上訴人子○○之起訴狀繕本於94年9
    月29日送達，送達回證見原審卷一第69頁，往前推算5年，
    即自89年10月1日起算；上訴人丑○○之起訴狀繕本於94年
    10月3日寄存送達，經過10日始生效力，送達回證見原審卷
    一第84頁，往前推算5年，即自89年10月15日起算）。又「
    城市地方房屋之租金，以不超過土地及其建築物申報總價年
    息百分之十為限」、「第97條、第99條及第101條之規定，
    於租用基地建築房屋均準用之」，土地法第97條第1項、第
    105條分別定有明文。兩造均同意以93年度之申報地價：系
    爭49地號每平方公尺16,594元、系爭50地號每平方公尺36,5
    00元、系爭53地號每平方公尺21,316元、系爭55地號每平方
    公尺18,369元為標準，計算占用土地之總地價（見本院卷第
    305頁），依當事人辯論主義，本院應採為判決之基礎。爰
    審酌系爭土地坐落位置於台北縣蘆洲市○○路，乃屬蘆洲市
    之繁華精華地段，附近商業活動興盛，交通往來便利，生活
    機能甚佳，另因系爭土地上存有甚多老舊之平房建築而影響
    該地區之商業活動，而系爭2號、7號房屋為甚為老舊之磚造
    房舍，僅限於居家使用，且坐落於巷弄之中，附近居家環境
    零亂，故本院認以總申報地價之年息5％計算相當於租金之
    不當得利，應屬妥適。準此，被上訴人請求上訴人子○○給
    付自89年10月1日起至94年9月30日止之相當於租金之不當得
    利260,409元，及自94年9月30日起算之法定遲延利息，及自
    94年10月1日起至95年11月6日止之相當於租金之不當得利57
    ,361 元；請求上訴人丑○○給付自89年10月15日起至94年
    10月14日止之相當於租金之不當得利248,441元，及自94年
    10月14日起算之法定遲延利息，及自94年10月15日起至95年
    11月6日止之相當於租金之不當得利52,819元，為有理由，
    應予准許，逾此範圍之請求，即非有據，應予駁回。
        【計算式：元以下四捨五入
        1.上訴人子○○部分：
         (1)自89年10月1日起算至94年9月30日止，計5年。
           49地號：16,594元×18.98㎡×5％×5年＝78,739元
           55地號：18,369元×39.56㎡×5％×5年＝181,670元
          （合計260,409元，自94年9月30日起算遲延利息）
         (2)自94年10月1日起算至95年11月6日止，計1年又37天
           49地號：16,594元×18.98㎡×5％×（1＋37/365）
           55地號：18,369元×39.56㎡×5％×（1＋37/365）
           17,344元＋40,017元＝57,361元
           260,409元＋57,361元＝317,770元
        2.上訴人丑○○部分：
         (1)自89年10月15日起算至94年10月14日止，計5年。
           55地號：18,369元×54.10㎡×5％×5年＝248,441
           元 （自94年10月14日起算遲延利息）
         (2)自94年10月15日起算至95年11月6日止，計1年又23
           天
           55地號：18,369元×54.10㎡×5％×（1＋23/365
           ）＝52,819元（此部分不計息）
           248,441元＋52,819元＝301,260元
  (三)又當事人主張有利於己之事實者，就其事實有舉證之責任。
    但法律別有規定，或依其情形顯失公平者，不在此限，民事
    訴訟法第277條定有明文。另民事訴訟如係由原告主張權利
    者，應先由原告負舉證之責，若原告先不能舉證，以證實自
    己主張之事實為真實，則被告就其抗辯事實即令不能舉證，
    或其所舉證據尚有疵累，亦應駁回原告之請求，最高法院17
    年上字第917號判例參照。本件被上訴人主張上訴人辛○○
    ○、壬○○、寅○○、甲○○占用系爭7號房屋；上訴人己
    ○○、庚○○占用系爭1號、3號房屋；上訴人子○○搭蓋麵
    攤均無權占用伊所有土地等情，為上訴人所否認，則依前揭
    舉證責任分配原則，應由被上訴人就上訴人辛○○○等無權
    占用伊所有土地一節負舉證責任。經查：
    1.被上訴人認上訴人辛○○○、壬○○、寅○○、甲○○占
      用系爭7號房屋，上訴人己○○、庚○○占用系爭1號、3
      號房屋等情，無非以渠等分別設籍於上開房屋為據，惟如
      前所述，是否屬於「占有」，係以對標的物有無「事實上
      之管領能力」為依據，苟無證據證明有事實上之管領力存
      在，自難認具占有之事實。次按戶籍登記制度，係為國人
      戶口管理之行政上需要而設立，國人將戶籍設於日常生活
      所在之處所者有之，然設籍於某處，卻工作生活於他處者
      亦有之，故戶籍登記無法作為設籍者對於所設籍之處所，
      具有事實上管領力之唯一證據，合先敘明。
    2.查原審於94年12月15日至現場履勘時，當時上訴人子○○
      之妻陳述系爭7號房屋係由子○○一家四口居住，辛○○
      ○、壬○○已遷走，寅○○、甲○○不認識等情（見原審
      卷一第139頁），即不能證明上訴人辛○○○、壬○○、
      寅○○、甲○○有占有使用系爭7號房屋。另證人癸○○
      到院證稱：我母親（指辛○○○）有14年沒有住在那裡，
      她是跟我住在蘆洲市○○路110巷6號1樓，她戶籍仍放在
      中正路77巷7號，壬○○之前住在樹林鎮，後來因要辦離
      婚，才將戶籍遷回77巷7號，寅○○是以前讀書時將戶籍
      寄在77巷7號，後來戶籍沒有遷走，他是作油漆工作，去
      各地到處工作，甲○○是因我哥哥（指子○○）要選舉才
      將戶籍遷入等語（見本院卷第290頁），已證述上訴人辛
      ○○○4人未居住於系爭7號房屋內。再參以上訴人子○○
      陳述因其要選里長，甲○○為其友人，故將戶籍遷入等語
      （見本院卷第292頁），亦足認甲○○僅係設籍於系爭7號
      房屋內。故上訴人辛○○○、壬○○、寅○○、甲○○抗
      辯僅單純設籍於系爭7號房屋內，未有居住之事實，堪予
      採信。
    3.又證人卯○○（即庚○○之妻）證述：83年結婚後，我們
      住在蘆洲市○○路59巷76號之2，住了1年，後來搬到蘆洲
      市○○街36巷1號，住了5、6年，我和我女兒，我先生就
      搬到蘆洲市○○街22號，我和我女兒戶籍遷到該處，我先
      生之戶籍一直都在中正路77巷1號，因為我們結婚時我們
      戶籍都在中正路77巷1號，後來只有我和我女兒戶籍遷移
      ，我先生沒有，因那個房子（指仁愛街22號）也是租來的
      ，現在三民路的房子是買的等語（見本院卷第177頁反面
      ）。證人丁○○（即庚○○兄弟之姐）證稱：我有與己○
      ○住在一起，住在中正路77巷1號。直到我結婚以後就沒
      有住在一起，我結婚是在60年，我結婚後搬到屏東，己○
      ○那時在陸軍官校讀預備班3年，官校4年，他讀官校期間
      有時常去我那裡住，他唸完軍校後就服役，常常調動地方
      ，在他結婚之後，約73、74年買房子在蘆洲市○○路185
      巷附近，另庚○○自從當兵以後就沒有住在家裡，他結婚
      後就住在蘆洲仁愛路，中正路77巷1號、3號，是我們老家
      ，是我爸爸一人住的，我母親89年初過世，我爸爸在89年
      底或90年初與一位賀小姐再婚，中正路77巷1、3號兩戶加
      起來也只有11、12坪等語（見本院卷第290頁），均證述
      庚○○、己○○僅設籍於系爭1號房屋內。本院審酌系爭1
      號、3號房屋（如附圖所示B1、B2、B3部分），面積計52.
      65平方公尺，約為15.93坪，面積甚小，而已過世之戊○
      ○生前於91年7月22日與大陸籍配偶賀菊香結婚，有戶籍
      謄本可參（見本院卷第216頁），系爭房屋供戊○○夫妻
      二人居住，已甚為侷促，應無多餘空間可供庚○○、己○
      ○居住使用，是上訴人庚○○二人抗辯僅係設籍而未居住
      系爭1號、3號房屋，應屬可取。
    4.被上訴人主張上訴人子○○占用如附圖所示系爭49、50地
      號上A2、A3部分土地，搭蓋麵攤云云，為上訴人子○○所
      否認，經查：原審前於94年12月15日至現場履勘時，當時
      是依據原告（即被上訴人）指述上訴人子○○占用77巷口
      土地開設麵攤，而依麵攤篷架範圍測量，有勘驗筆錄足憑
      （見原審卷一第139頁），故現場並未發現實際占有經營
      麵攤之人。另據被上訴人所提出現場照片觀之（見原審卷
      一第155頁、第156頁），該麵攤空無一人，僅餘價目表、
      及標示「山東30年老店」之招牌，該價目表、招牌上均無
      店名、店家電話、地址等記載，即難由現場僅餘之價目表
      、招牌等證物，而推論該麵攤是由上訴人子○○經營而占
      用前揭土地。故被上訴人主張上訴人子○○無權占有土地
      以經營麵攤云云，因缺乏積極證據足資佐證，殊難採信。
    5.綜上，被上訴人並未能舉證證明上訴人辛○○○、壬○○
      、寅○○、甲○○對系爭7號房屋，上訴人庚○○、己○
      ○對系爭1號、3號房屋，上訴人子○○對系爭麵攤具有事
      實上之管領力，即難認占有之事實存在，故被上訴人請求
      上訴人辛○○○等人返還此部分之不當得利云云，於法無
      據，不應准許。
八、從而，被上訴人依不當得利之法律關係，請求上訴人子○○
    給付自89年10月1日起至95年11月6日止相當於租金之不當得
    利317,770元，及其中260,409元自94年9月30日起至清償日
    止，按年息5％計算之利息；及請求上訴人丑○○給付自89
    年10月15日起至95年11月6日止相當於租金之不當得利301,
    260元，及其中248,441元自94年10月14日起至清償日止，按
    年息5％計算之利息，為有理由，應予准許，逾此範圍之請
    求，及請求上訴人辛○○○、壬○○、寅○○、甲○○、庚
    ○○、己○○返還不當得利之部分，均非有據，應予駁回。
    原審就上開不應准許部分，分別為上訴人敗訴之判決，尚有
    未合，被上訴人此部分假執行之聲請，亦失附麗，不應准許
    ，上訴意旨指摘原判決此部分不當，求予廢棄改判，為有理
    由，爰由本院廢棄改判如主文第2項所示；另原審就上開應
    予准許部分，所為上訴人子○○、丑○○敗訴之判決，核無
    違誤，此部分上訴意旨指摘原判決不當，即非有據，應予駁
    回。
九、至兩造其餘之攻擊或防禦方法及未經援用之證據，經本院斟
    酌後，認為均不足以影響本判決之結果，自無逐一詳予論駁
    之必要，併此敘明。
十、據上論結，本件上訴為一部有理由，一部無理由，依民事訴
    訟法第449條第1項、第450條、第79條判決如主文。
中　　華　　民　　國　　96　　年　　11　　月　　13　　日
  　　　　　　　　　民事第十六庭
                    　  審判長法　官  沈方維
　　　　　　　　　　          法　官  王淇梓
　　　　　　　　　　          法　官  呂淑玲
正本係照原本作成。
兩造均不得上訴。
中　　華　　民　　國　　96　　年　　11　　月　　13　　日
　　　　　　　　　　　　　　　書記官  明祖全
